臺灣桃園地方法院民事判決
111年度訴字第1078號
原      告  沈富有  
被      告  黃濬緯  
            黃煥順  
            許晏誠  
            許麗玉  


            黃秋玲  

上五人共同
訴訟代理人  湯偉律師  
上列當事人間請求損害賠償事件，於民國111年7月26日言詞辯論
終結，本院判決如下：
    主  文
一、原告之訴駁回。
二、訴訟費用由原告負擔。
    事實及理由
壹、程序事項：
    按訴狀送達後，原告不得將原訴變更或追加他訴，但擴張或
    減縮應受判決事項之聲明，不在此限，民事訴訟法第255條
    第1項第3款定有明文。是查，本件原告起訴時聲明原為：被
    告五人應賠償原告新臺幣（下同）67萬5,843元（見本院卷
    第13頁）。嗣於民國111年7月26日本院行言詞辯論程序時，
    原告增列連帶賠償關係，聲明則變更為：被告五人應連帶賠
    償原告67萬5,843元（見本院卷第129頁）。經核原告上開變
    更，為被告五人所不爭執，且屬聲明之擴張，與上開規定相
    符，自應准許。
貳、實體事項：
一、原告主張：
　　緣訴外人駿一加油站有限公司（下稱駿一公司），前向原告
    承租土地興建加油站，惟駿一公司於興建加油站之過程中，
    損害原告所有門牌號碼為桃園市○○區○○○路000號之建物(下
    稱141號建物)，故原告對駿一公司提起損害賠償訴訟，經鈞
    院以105年度壢訴更㈠字第1號、臺灣高等法院以108年度上字
    第577號案先後判決駿一公司應賠償原告67萬5,843元，及駁
    回上訴而確定在案（下稱另案損賠訴訟一審判決、二審判決
    ）。然駿一公司為空殼公司，其法定代理人即訴外人黃清官
    亦早已脫產，而原告以上開另案損賠訴訟確定判決聲請對駿
    一公司財產為110年度司執字第3438號強制執行程序時（下
    稱系爭執行案件），系爭執行案件竟欲以桃園市○○區○○段00
    00○0○0000○0○號建物（即門牌號碼：桃園市○○區○○○路000號
    之建物，下稱系爭建物）之補償金加以執行。然系爭建物所
    有權歸屬尚未確定，且應屬原告所有，是如執行前開補償金
    作為賠償，則產生以原告自有之財產清償原告債權之情形，
    實不合理。為此，原告自得向駿一公司之原始設立且為現任
    之股東，復為黃清官之子女即被告五人提起本件訴訟，請求
    被告五人連帶賠償前開款項等語。並聲明：如上開變更後之
    聲明所載。
二、被告則以：
　　另案損賠訴訟係針對駿一公司，並非針對被告五人，原告據
    以向被告五人請求並無依據。況原告前已可向桃園市政府領
    取駿一公司就其所有系爭建物之徵收補償款，此並經鈞院以
    系爭執行程序核發執行命令而執行在案，駿一公司對原告應
    負之損害賠償債務已因此全部清償，原告主張並無理由。又
    系爭建物之所有權歸屬，原告前已對駿一公司提起不動產所
    有權移轉登記訴訟，經鈞院以110年度重訴字第167號、臺灣
    高等法院以111年度重上字第103號等案訴訟，先後判決駁回
    原告之訴及上訴（下稱另案所有權移轉登記訴訟一審判決、
    二審判決），故系爭建物自為駿一公司所有，非原告所有等
    語，原告該部分所主張與事實不符等語資為抗辯。並聲明：
    原告之訴駁回。
三、得心證之理由：
  ㈠按除別有規定外，確定之終局判決就經裁判之訴訟標的，有
    既判力；確定判決，除當事人外，對於訴訟繫屬後為當事人
    之繼受人者，及為當事人或其繼受人占有請求之標的物者，
    亦有效力，民事訴訟法第400條第1項、第401條第1項分別定
    有明文。次按各股東對於公司之責任，除第2項規定外，以
    其出資額為限；股東濫用公司之法人地位，致公司負擔特定
    債務且清償顯有困難，其情節重大而有必要者，該股東應負
    清償之責，公司法第99條定有明文。又有限公司基於「股東
    有限責任」之原則，公司之財產為公司債權人之唯一擔保（
    最高法院103年度台上字第2033號判決意旨參照）。
  ㈡經查，本件原告前與訴外人沈祥有、沈春蘭依侵權行為等法
    律關係，向本院對駿一公司提起另案損賠訴訟，請求賠償渠
    等因駿一公司架設Ｈ型鋼梁，造成渠等所有之141號建物發生
    損害之修繕費用286萬元本息，以及賠償渠等因此所生之搬
    遷費用8萬5,000元及精神撫慰金120萬元本息，經本院以該
    案一審判決駿一公司應給付原告與沈祥有、沈春蘭29萬5,87
    9元本息，以及給付原告25萬元本息，嗣兩造均不服而提起
    上訴，再經該案二審判決駁回兩造上訴後，該案已於109年1
    2月14日確定在案等情，有該一審、二審判決書及確定證明
    書在卷可稽（見本院卷第93至125頁，系爭執行案卷第68頁
    ），合先敘明。
　㈢又原告主張被告五人為駿一公司股東，自應連帶賠償駿一公
    司因另案損賠訴訟判決對其所負損害賠償之債務云云，然另
    案損賠訴訟之判決既已確定，依上開規定，該判決即有既判
    力，而原告與訴外人沈祥有、沈春蘭，以及駿一公司既為該
    判決之當事人，自受該確定判決效力所及；但被告五人既非
    該判決之當事人，亦非訴訟繫屬後為駿一公司之繼受人，自
    不受該確定判決效力所及，是原告執另案損賠訴訟之確定判
    決，對被告五人為本案請求及主張，自無理由。況自另案損
    賠訴訟之判決內容可知，對原告負有損害賠償債務者為駿一
    公司，並非被告五人，而被告五人雖為駿一公司之股東，此
    有駿一公司變更登記表在卷可佐（見本院卷第23至25頁），
    惟依上開規定及說明，基於股東有限責任之原則，且被告五
    人亦無公司法第99條第2項所定之情形，原告就其對駿一公
    司之損害賠償債權，僅得向駿一公司為主張，並以駿一公司
    之財產加以清償，要無由被告五人負連帶清償責任，是原告
    此部分之主張，並無理由。
  ㈣至原告主張駿一公司為空殼公司，其法定代理人黃清官亦已
    脫產，且系爭建物所有權歸屬尚未確定，不應以系爭建物之
    補償金清償駿一公司對其之損害賠償債務云云，惟原告前已
    對駿一公司提起另案所有權移轉登記訴訟，請求駿一公司將
    系爭建物所有權移轉登記與原告，但該案一審判決、二審判
    決均認定系爭建物之所有權人為駿一公司，而駁回原告之訴
    及上訴部分，亦有另案所權移轉登記訴訟之一審、二審判決
    書附本院卷第79至92頁可參，足見系爭建物之所有權人應為
    駿一公司。又原告與訴外人沈祥有、沈春蘭前已執另案損賠
    訴訟之判決書及確定證明書，向本院聲請對駿一公司強制執
    行，經本院以系爭執行案件受理在案，駿一公司因所有之系
    爭建物遭桃園市政府徵收，而對桃園市政府有徵收補償款債
    權共計1,157萬4,792元，系爭執行案件旋向桃園市政府核發
    移轉命令，命桃園市政府將前開徵收補償款債權於67萬5,84
    3元範圍內，移轉予原告與訴外人沈祥有、沈春蘭，此有桃
    園市○○000○0○0○○○區○○0000000000號函暨其附件、本院民事
    執行處110年6月17日桃園祥晴110年度司執字第3438號函（
    下稱系爭移轉命令）等件在卷可證（見司執卷第83、104頁
    ），並經本院依職權調閱該案卷確認無訛，是可見原告與訴
    外人沈祥有、沈春蘭已可自駿一公司應得之上開徵收補償款
    債權獲得足額清償，是原告此部分主張，亦無理由。
  ㈤再者，原告主張被告五人應連帶賠償67萬5,843元之數額，無
    非以前開系爭移轉命令為據，然系爭移轉命令於主旨係欄記
    載「債務人（按：駿一公司）對第三人桃園市政府之補償款
    債權，在67萬5,843元（債權人沈春蘭11萬7,559元、債權人
    沈祥有11萬7,559元、債權人沈富有44萬0,725元）範圍內，
    應依本命令移轉於債權人沈祥有、沈春蘭、沈富有…」等語
    ，可見原告於本案所主張被告應予給付之損害賠償金67萬5,
    843元，不僅包含其自身對駿一公司之損害賠償債權，尚包
    含訴外人沈祥有、沈春蘭對駿一公司之損害賠償債權，惟訴
    外人沈祥有、沈春蘭未並與原告一同對被告五人提起本件訴
    訟，是原告於本案訴訟中併就沈祥有、沈春蘭對駿一公司之
    損害賠償債權為主張，於法亦有未合，併予敘明。
四、綜上所述，原告以被告五人為駿一公司股東、黃清官之子女
    為由，請求被告五人連帶賠償67萬5,843元，並無理由，應
    予駁回。
五、本件事證已臻明確，兩造其餘攻擊防禦方法及舉證，與本判
    決結果不生影響，自無另逐一論列之必要，併予敘明。
六、訴訟費用負擔之依據：民事訴訟法第78條。
　　
中　　華　　民　　國　 111　　年　　 8　　月　　15　　日
                  民事第三庭  法　官　林靜梅
以上正本係照原本作成。
如對本判決上訴，須於判決送達後 20 日內向本院提出上訴狀。
如委任律師提起上訴者，應一併繳納上訴審裁判費。
中　　華　　民　　國　　111 　年　　8 　　月　　15　　日
                              書記官　劉寶霞